【裁判字號】    92,上,62
【裁判日期】    920408
【裁判案由】    給付買賣價金
【裁判全文】
臺灣高等法院民事判決  九十二年度上字第六二號
    上  訴  人  宏碁股份有限公司
    法定代理人  施振榮
    上  訴  人  緯創資通股份有限公司
    法定代理人  林憲銘
    共      同
    訴訟代理人  蔡正廷律師
                丁中原律師
                李采霓律師
    被  上訴人  汎宇電商股份有限公司
    法定代理人  李宗悌
    訴訟代理人  劉承斌律師
右當事人間，因給付買賣價金事件，上訴人對於中華民國九十一年十一月二十八日臺
灣士林地方法院九十一年度訴字第三０二號第一審判決，提起上訴，本院判決
如左：
    主      文
原判決所命上訴人等應連帶給付之利息部分之訴廢棄。
右開廢棄部分，被上訴人在第一審之訴駁回。
其餘上訴駁回。
原判決除廢棄部分外所命給付，應於被上訴人將附表所示等值之產品交付予上訴人等
之同時為之。
第一、二審訴訟費用由上訴人等連帶負擔。
    事實及理由
一、被上訴人起訴主張：上訴人宏碁股份有限公司、緯創資通股份有限公司分割、合
    併前之宏碁電腦股份有限公司 (以下稱宏碁電腦公司) 於民國八十八年八月一日
    與被上訴人合併、更名前之汎倫資訊股份有限公司 (以下稱汎倫公司)簽立產品
    使用協議，於產品使用協議附件約定：「．．．上述售價皆為本次合約汎倫所提
    供之特惠價格 (未稅) ，宏碁電腦公司承諾自八十八年八月一日起至八十九年七
    月三十一日止，可依據上述產品價格不限種類、數量，但總採購金額不低於新臺
    幣陸佰拾萬壹仟肆佰拾貳元之產品，於八十九年七月三十一日優惠期間屆滿
    時，若宏碁電腦之總採購金額不足上述之新臺幣陸佰拾萬壹仟肆佰拾貳元，
    汎倫將於八十九年八月一日開立不足差額之發票予宏碁電腦 (總採購金額含．．
    ．) 。」。查宏碁電腦公司於約定期間內，僅訂購新臺幣（下同）二百二十八萬
    八千三百七十六元之產品，尚不足四百零一萬三千零五十六元，被上訴人依前開
    協議附件之約定已於八十九年八月十八日簽發統一發票請款，惟為上訴人等一再
    藉詞推拖，迄今尚未給付。上訴人等為宏碁電腦公司分割、合併之存續公司，依
    公司法之規定，上訴人等對於宏碁電腦公司之債務，應負連帶清償責任，為此，
    依前開協議附件之約定，求為上訴人等應連帶給付四百零一萬三千零五十六元本
    息之判決。並聲明：(一)上訴駁回。(二)第二審訴訟費用由上訴人負擔。
二、上訴人等則以：被上訴人合併、更名前之汎倫公司與上訴人等合併、分割前之宏
    碁電腦公司簽訂協議，約定自八十八年八月一日起至八十九年七月三十一日向汎
    倫公司購買總價達六百三十萬一千四百三十二元之產品，宏碁電腦公司已依約向
    汎倫公司採購二百二十八萬八千三百七十六元之產品，已銀貨兩訖，並未積欠，
    被上訴人雖於八十九年八月十八日簽發統一發票向宏碁電腦公司請款，但從未交
    付該發票金額之對價產品，宏碁電腦公司自無付款之義務，且被上訴人公司於合
    併時未依公司法第三百一十九條準用第七十四條之規定通知上訴人等，自不得以
    其合併對抗上訴人等語，資為抗辯。並聲明：(一)原判決廢棄。(二)第一、二審
    訴訟費用由被上訴人負擔。
三、按：股份有限公司因合併而消滅之公司，其權利義務，應由合併後存續或另立之
    公司承受，公司法第三百一十九條、第七十五條定有明文。經查：
(一)汎倫公司於民國八十八年十二月三十一日更名為汎倫電子商務股份有限公司，八
    十九年七月一日更名為汎宇電商股份有限公司，八十九年九月一與高格資訊股份
    有限公司、遠服科技股份有限公司合併，以被上訴人公司為存續之公司等事實，
    為兩造所不爭執，且有被上訴人提出之經濟部函、經濟部投資審議委員會函等影
    本 (本院卷第四八至第五二頁)在卷為憑。
(二)宏碁電腦公司於九十一年二月二十八日將前研製服務相關營業分割予上訴人緯創
    資通股份有限公司承受；同年三月二十七日又與宏碁科技股分有限公司於九十一
    年一月七日更名為宏碁股份有限公司合併，以被上訴人宏碁股份有限公司為存續
    公司等事實，為兩造所不爭執，且有上訴人等提出之公司變更登記事項卡、董事
    會決議錄、臨時董事會議事錄、科學工業園區管理局函、臨時董事會決議錄、經
    濟部函等影本 (本院卷第三二至第五三頁)在卷為憑。
(三)從而，被上訴人依首揭法條規定，以上訴人等公司為被告起訴，為本件之請求，
    於法尚無不合，合先敘明。
四、被上訴人主張上訴人等公司分割、合併前之宏碁電腦公司於民國八十八年八月一
    日與被上訴人公司更名、合併前之汎倫公司簽立產品使用協議，於產品使用協議
    附件約定：「．．．上述售價皆為本次合約汎倫所提供之特惠價格 (未稅) ，宏
    碁電腦公司承諾自八十八年八月一日起至八十九年七月三十一日止，可依據上述
    產品價格不限種類、數量，但總採購金額不低於新臺幣陸佰拾萬壹仟肆佰拾
    貳元之產品，於八十九年七月三十一日優惠期間屆滿時，若宏碁電腦之總採購金
    額不足上述之新臺幣陸佰拾萬壹仟肆佰拾貳元，汎倫將於八十九年八月一日
    開立不足差額之發票予宏碁電腦 (總採購金額含．．．) 。」。查宏碁電腦公司
    於約定期間內，僅訂購新臺幣（下同）二百二十八萬八千三百七十六元之產品，
    尚不足四百零一萬三千零五十六元，被上訴人依前開協議附件之約定已於八十九
    年八月十八日簽發統一發票請款，上訴人等迄今尚未給付等事實，為上訴人等所
    不爭執，且有被上訴人提出、上訴人等不爭執真正之產品使用協議、產品使用協
    議附件、統一發票 (原審卷第一八頁至第二五頁、第二八頁) 在卷為憑。被上訴
    人主張之上開事實，應堪信為真實。
五、被上訴人對於上訴人等以被上訴人公司更名、合併前之汎倫公司與上訴人等公司
    分割、合併前之宏碁電腦公司簽訂產品使用協議、及產品使用協議附件，宏碁電
    腦公司依協議向汎倫公司採購產品二百二十八萬八千三百七十六元，已支付全部
    價金，抗辯宏碁電腦公司並未積欠汎倫公司貨款之事實，並不爭執，上訴人此項
    事實之抗辯，應堪採信。
六、查：按當事人互相表示意思一致者，無論其為明示或默示，契約即為成立。解釋
    意思表示，應探求當事人之真意，不得拘泥於所用之辭句。民法第一百五十三條
    第一項、第九十八條分別定有明文。又：解釋契約，固須探求當事人立約時之真
    意，不能拘泥於契約之文字，但契約文字業已表示當事人真意，無須別事探求者
    ，即不得反捨契約文字而更為曲解。解釋私人之契約應通觀全文，並斟酌立約當
    時之情形，以期不失立約人之真意。最高法院十七年度上字第一一一八號、十八
    年度上字第一七二七號亦分別著有判例可資參照。本件上訴人等公司分割、合併
    前之宏碁電腦公司與被上訴人公司更名、合併前之汎倫公司簽立產品使用協議，
    於產品使用協議附件有：「．．．上述售價皆為本次合約汎倫所提供之特惠價格
    (未稅)，宏碁電腦公司承諾自八十八年八月一日起至八十九年七月三十一日止，
    可依據上述產品價格不限種類、數量，但總採購金額不低於新臺幣陸佰拾萬壹
    仟肆佰拾貳元之產品，於八十九年七月三十一日優惠期間屆滿時，若宏碁電腦
    之總採購金額不足上述之新臺幣陸佰拾萬壹仟肆佰拾貳元，汎倫將於八十九
    年八月一日開立不足差額之發票予宏碁電腦 (總採購金額含．．．)。」之約定
    ，綜觀產品使用協議、產品使用協議附件之契約全文，宏碁電腦公司有最低總採
    購金額之義務，而其履行未達最低總採購金額之約定，於汎倫公司簽發不足部分
    差額之統一發票予宏碁電腦公司時，宏碁電腦公司即有依產品使用協議附件所約
    定之文義內容，負給付之義務。公司法第三百一十九條之一前段規定：「分割後
    受讓營業之既存公司或新設公司，應就分割前公司所負債務於其受讓營業之出資
    範圍負連帶清償責任。」，本件上訴人等為宏碁電腦公司分割、合併之公司，依
    上開法條規定，對於宏碁電腦公司所負之債務，應負連帶清償責任，自不待言。
    上訴人等又以被上訴人公司於合併時，未依公司法第三百一十九條準用第七十四
    條之規定通知上訴人等公司，自不得以其合併對抗上訴人等公司為抗辯；惟查：
    公司法第三百一十九條準用第七十四條係規定「公司不為前條之通知及公告，或
    對於在指定期限內提出異議之債權人不為清償，或不提供相當擔保者，不得以其
    合併對抗債權人」。公司法七十三條第二項規定「公司為合併之決議後，應即向
    各債權人分別通知及公告，並指定三十日以上期限，聲明債權人得於期限內提出
    異議。」。查本件被上訴人係以前揭產品使用協議、產品使用協議附件之內容，
    於上訴人分割、合併前宏碁電腦公司未依約履行，而為本件請求，其為債權人，
    係上訴人為債務人，核與前揭公司法第七十三條第二項、第七十四條應向各債權
    人通知、公告之規定，尚有未合，自無該等法條之適用，上訴人等以此抗辯，自
    非可採。
七、惟查：稱買賣者，謂當事人約定一方移轉財產權於他方，他方支付價金之契約。
    當事人就標的物及其價金互相同意時，買賣契約即為成立。物之出賣人，負交付
    其物於買受人，並使其取得該物所有權之義務。民法第三百四十五條、第三百四
    十八條第一項分別定有明文。又：營業人銷售貨物或勞務，應依本法營業人開立
    銷售憑證時限表規定之時限，開立統一發票交付買受人。亦為加值型及非加值型
    營業稅法第三十二條第一項前段所明定。本件被上訴人公司依前開產品使用協議
    附件之約定，就上訴人等公司分割、合併前之宏碁電腦公司採購不足之金額四百
    零一萬三千零五十六元，開立以宏碁電腦公司為買受人之統一發票，交付予宏碁
    電腦公司時，並未交付產品使用協議附件所約定等值之產品予宏碁電腦公司之事
    實，為被上訴人所不爭執。被上訴人公司主張依產品使用協議附件之內容，被上
    訴人公司更名、合併前之汎倫公司於上訴人等公司分割、合併前宏碁電腦公司採
    購未達總採購金額時，於汎倫公司開立不足差額發票予宏碁電腦公司時，並無應
    交付產品予宏碁電腦公司之約定，汎倫公司即無交付產品予宏碁電腦公司之義務
    等語；惟查：被上訴人公司更名、合併前之汎倫公司於上訴人等公司分割、合併
    前宏碁電腦公司採購未達總採購金額時，於汎倫公司開立不足差額發票予宏碁電
    腦公司時，亦無免除汎倫公司交付產品予宏碁電腦公司義務之約定。被上訴人係
    依給付買賣價金請求權之法律關係，請求宏碁電腦公司給付買賣價金，依前揭民
    法第三百四十五條、第三百四十八條第一項之規定，自有將所約定產品交付、移
    轉所有權予宏碁電腦公司之義務，上訴人等公司以被上訴人迄未將買賣標的物交
    付，即產品使用決議附件所約定如附表所示等值之產品交付上訴人等公司之前，
    依同法第二百六十四條第一項前段之規定，自得拒絕被上訴人之請求為抗辯，於
    法尚非無據，應予准許。原法院認被上訴人無交付買賣標的物之義務，容有未恰
    。
八、從而，被上訴人依買賣價金請求權之法律關係，依公司法第三百十九條之一前段
    規定，請求上訴人等應連帶給付四百零一萬三千零五十六元，於法有據，應予准
    許；原法院於此範圍內，為被上訴人勝訴判決，並依兩造陳明願供擔保，以代釋
    明請求准免假執行，酌定擔保金額，分別准許之，經核尚無違誤；上訴人等之上
    訴意旨指摘原法院此部分之判決不當，求予廢棄，非有理由，應予駁回；上訴人
    等公司以被上訴人公司未為對待交付買賣標的物前，拒絕價金之給付，於法亦非
    無據，亦應予准許。又給付無確定期限者，債務人於債權人得請求給付時，經其
    催告而未為給付，自受催告時起，負遲延責任。其經債權人起訴而送達訴狀，或
    依督促程序送達支付命令，或為其他相類之行為者，與催告有同一之效力。遲延
    之債務，以支付金錢為標的者，債權人得請求依法定利率計算之遲延利息，民法
    第第二百二十九條第二項、第二百三十三條第一項前段分別定有明文。惟：債務
    人享有同時履行抗辯權者，在未行使此抗辯權以前，仍可發生遲延責任之問題，
    必須行使以後始能免責。最高法院五十年度台上字第一五五○號亦著有判例可資
    參照。本件被上訴人提起本件訴訟，以起訴狀之送達，代為催告，上訴人等公司
    即以答辯狀之「．．．原告就前開發票金額對價之產品，從未交付予被告，被告
    自無付款義務．．．」等語之陳述 (原審卷第四六頁) ，行使同時履行抗辯權，
    依前揭判例意旨，上訴人等公司自不負遲延責任，原法院於為被上訴人前開之勝
    訴判決，並認上訴人等應負遲延責任，而命給付遲延之法定利息，容有未恰，上
    訴人等上訴意旨，指摘原法院此部分之判決不當，求予廢棄，非無理由，應由本
    院予以廢棄，更為判決如主文第二項所示。
九、本件事證已臻明確，兩造其餘攻擊、防禦方法及提出未援用之證據，經斟酌後認
    不影響判決基礎，無逐一論述之必要，併此敘明。
據上論結，本件上訴為部分有理由，部分無理由，爰判決如主文。
中      華      民      國    九十二    年      四      月      八      日
                              民事第十二庭
                                  審判長法  官  林  丁  寶
                                        法  官  林  恩  山
                                        法  官  陳  博  享
右正本係照原本作成。
如不服本判決，應於收受送達後二十日內向本院提出上訴書狀，其未表明上訴理由者
，應於提出上訴後二十日內向本院補提理由書狀（均須按他造當事人之人數附繕本）
上訴時應提出委任律師或具有律師資格之人之委任狀；委任有律師資格者，另應附具
律師資格證書及釋明委任人與受任人有民事訴訟法第四百六十六條之一第一項但書或
第二項（詳附註）所定關係之釋明文書影本。
中      華      民      國    九十二    年      四      月      九      日
                                        書記官  鄭  靜  如
附註：
民事訴訟法第四百六十六條之一（第一項、第二項）：
對於第二審判決上訴，上訴人應委任律師為訴訟代理人。但上訴人或其他法定代理人
具有律師資格者，不在此限。
上訴人之配偶、三親等內之血親、二親等內之姻親，或上訴人為法人、中央或地方機
關時，其所屬專任人員具有律師資格並經法院認為適當者，亦得為第三審訴訟代理人
。


司法院資訊處製作；財團法人民間司法改革基金會備份。
